臺灣高等法院臺中分院刑事判決　　　　　　　民國九十一年度上訴字第一二八七號
　　上　訴　人
　　即　被　告　乙○○
　　指定辯護人　本院公設辯護人　甲○○
右上訴人因偽造貨幣案件，不服臺灣臺中地方法院中華民國九十一年七月二日第一審
判決（民國九十一年度訴字第四六八號，起訴案號：臺灣臺中地方法院檢察署民國九
十年度偵字第一九四一八號），提起上訴，本院判決如左：
    主  文
原判決撤銷。
乙○○意圖供行使之用，而收集偽造之通用紙幣，處有期徒刑壹年拾月。偽造之新台
幣壹仟元紙幣拾柒張均沒收。
    事  實
一、乙○○曾於民國（下同）八十二年間因違反麻醉藥品管理條例案件，於八十二年
    七月三十日為臺灣臺中地方法院判處有期徒刑三月，如易科罰金以三十元折算壹
    日確定，並於同年八月二十六日易科罰金執行完畢（已逾五年不構成累犯）；詎
    仍不知悔改，復基於意圖供行使之用之犯意，於九十年十月二十三日晚上八時許
    ，在其台中縣神岡鄉○○路二七三巷五六號住處，明知綽號「阿德」之真實姓名
    、年籍不詳成年男子（冒用洪威德名義）所交付面額新台幣（下同）一千元之通
    用紙幣十七張（詳如附表所示）係屬偽造之通用紙幣，竟仍為供行使之用而予以
    收集留下，並置於信封帶內藏放；嗣於九十年十月二十四日晚上八時三十分，在
    上址為警當場查獲，並扣得偽造之一千元通用紙幣十七張。
二、案經臺中縣警察局豐原分局報請臺灣臺中地方法院檢察署檢察官偵查起訴。
    理  由
一、訊據上訴人即被告乙○○(以下稱被告)固坦承有於九十年十月二十四日晚上八時
    三十分，經警在其前揭住處查獲偽造之一千元通用紙幣十七張之事實，惟否認有
    何意圖供行使之用，而收集偽造之通用紙幣犯行，並辯稱：扣案偽造之紙幣是綽
    號「阿德」之成年男子因賭博打麻將欠我三萬元，而於九十年十月二十三日晚上
    在我住處打牌時還我的，我於收受三十張千元紙幣共三萬元時並不知道裡面夾有
    十七張千元偽鈔，是事後才發現，且我發現後有打電話給綽號「阿德」之人，要
    他來拿回去；警訊時之陳述是說我與綽號「阿德」電話之通話內容，並非表示我
    要將偽鈔留下來使用等語。經查，如附表所示偽造之通用紙幣確係被告所持有，
    並於九十年十月二十四日晚上八時三十分，經警在被告台中縣神岡鄉○○路二七
    三巷五六號住處查獲之事實，為被告於原審及本院審理中坦承不諱，並與證人即
    查獲之員警駱國賓、徐國清分別於原審法院偵、審所證之情節相符，且有偽造之
    一千元面額之通用紙幣十七張扣案可證，並經本院檢送扣案一千元紙幣送請中央
    銀行發行局鑑定結果，均屬偽鈔，此有該局九十一年八月二十八日台央發字第○
    九一○○四八六五九號函附卷可稽。應認此部分之事實足堪認定。被告雖否認於
    收受時知係偽造之紙幣，且無行使之意圖等語。然查，被告於警訊時供稱「偽幣
    是林威德給我的，他說看能不能用，我一看就知道是假的，這怎麼能用，我準備
    要還給他。」、「他交給我看看能不能用，所以我先放在身上。」等語（見偵卷
    第十二頁正面）嗣經警移送檢察官後，於檢察官偵查中第一次訊問時供稱：「（
    偽鈔那裡來？）我朋友綽號阿德於九十年十月二十三日晚上拿給我的，他拿給我
    十多張，我一摸就知道那是假的不能用。」、「（為何他要拿給你？）他問我說
    ，這些可不可以使用，我告訴他不能用。」、「（既然一摸就知道是假的，為何
    不馬上還他？）他說要給我用，叫我考慮留下來使用。」、「（沒有還他，是否
    表示要留下使用？）我考慮之後還是留下來。」各等語（見偵卷第四十八頁正面
    ）由上被告在警訊及檢察官偵查中第一次訊問時之供述，顯見該綽號「阿德」之
    人係一次交付十七張偽造之通用紙幣予被告收受者，並非夾雜真鈔合計三萬元交
    付予被告收受者；並被告於收受時即係明知該紙幣為屬偽造，且既係經考慮後留
    下來看能不能使用，其收集之初意目的，在意圖供行使之需用，自有供行使之意
    圖，足堪認定。其後被告於原審及本院審理時否認警訊及檢察官第一次訊問時之
    供述，並辯稱其上揭供述係指收受綽號「阿德」交付之三萬元，事後發現有偽鈔
    ，打電話給綽號「阿德」時電話之交談內容，並非收受時之對話等語。惟查被告
    於案發當時已年滿四十一歲，精神狀況正常，應屬具有相當社會經驗之成年人，
    且在本案之前亦曾於七十五年間因賭博罪經本院判處有期徒刑八月，罰金三萬元
    緩刑二年確定；八十年間又因賭博罪為原審法院判處罰金一萬元；八十二年間因
    再因違反麻醉藥品管理條例經原審法院判處有期徒刑三月，如易科罰金以三十元
    折算一日確定，並於同年八月二十六日易科罰金執行完畢；八十八年度因傷害罪
    為原審法院判決不受理，及因施用毒品經原審法院裁定送觀察、勒戒後，認無繼
    續施用毒品傾向，而經臺灣臺中地方法院檢察署檢察官為不起訴處分；九十年九
    月間復因施用毒品經本院裁定送觀察、勒戒後，認無繼續施用毒品傾向，而再經
    同署檢察官為不起訴處分等多次犯罪前科記錄，此有臺灣臺中地方法院檢察署刑
    案資料查註紀錄表及臺灣高等法院被告全國前案紀錄表各一件在卷可稽，足見被
    告顯已有多次涉案及警、偵、審接受訊問之經驗；而偽造、收受或行使偽鈔為屬
    警方重點查緝之嚴重犯罪行為，此為一般人所週知之事實，被告既為正常成年人
    ，且具前述經驗，則其對自承犯行之後果，理應知之甚明，倘被告確屬無辜清白
    ，則其理當於警、偵訊時即據實陳述，並極力否認辯駁，以免無端遭受重刑追訴
    ，始合常理；被告既已於警訊及檢察官偵查中第一次訊問時就此重大不利於己之
    事實為自由之陳述，自應以其在警訊及檢察官第一次訊問時所供之情節為屬可採
    ，其後被告另於檢察官訊問原審及本院審理時翻異前詞，顯係卸責之詞，當不足
    採信。又被告於原審及本院審理時辯稱如附表所示偽造之紙幣為綽號「阿德」之
    人在其住處與被告及證人陳寶櫻、康升鴻打麻將時，當場還其三萬元之欠款，其
    後事後才發現夾雜偽鈔等語。然查被告於檢察官訊問時所辯還款之經過為「九十
    年十月二十二日晚上七、八點，他到我老家（神岡鄉○○路），當時我在那裡種
    蘭花，他因之前欠我三萬元，他當天晚上拿了三萬元給我，我當天發現其中有十
    七張假鈔，我二十二日打電話給他要他來拿回去，他說二十四日會來找我．．．
    」等情，核與被告於原審法院所辯是於九十年十月二十三日晚上在其住處打麻將
    時還款，其間有關還款之時間、還款時被告在作何事及是否有其他人在場等情節
    ，所供均非一致，顯見為屬卸責之詞。原審法院另經依被告聲請訊問證人陳寶櫻
    、康升鴻，證人陳寶櫻固附和被告於原審法院之辯解稱伊有在被告住所打麻將且
    有看到綽號「阿德」之人拿錢予被告等情；惟查證人陳寶櫻於本院為證時僅一再
    重複陳述有看見綽號「阿德」之人拿一疊錢予被告之事實，其餘對於確實之時間
    ，當日為何時開始牌局，參與牌局之人到場之順序，牌局進行時間之長短，牌局
    如何結束，綽號「阿德」之人先離開後由何人接續進行等相關細節均證稱不記得
    ，則證人陳寶櫻是否能對在牌局進行中交付金錢之事能有清楚之記憶，實非無疑
    ；另證人康升鴻於原審法院則結證並無至被告住處打牌或有看見綽號「阿德」交
    付金錢予被告之事實，且復證稱係被告要求其至法院為被告作證稱有至被告住處
    打麻將，其因不願為偽證，故請求單獨訊問等情；而證人康升鴻係被告請求訊問
    之人證，為被告之友性證人，當無故為不利於被告事實證述之理；參以被告在原
    審偵、審時所辯情節，有如前述互為矛盾及不一致之處，是僅依證人陳寶櫻所證
    ，尚難為有利於被告事實之證明。此外，復有臺中縣警察局豐原分局搜索扣押筆
    錄、扣押物品目錄表及偽造紙幣之照片等附卷可稽，本件事證明確，被告犯行洵
    堪認定，應依法論科。被告聲請傳訊證人林威德（本名蕭清德）調查乙節，本院
    認被告犯罪事證已屬明確，無再開辯論，傳訊證人林威德（本名蕭清德）之必要
    ，併予敘明。
二、核被告所為係犯刑法第一百九十六條第一項之意圖供行使之用而收集偽造之通用
    紙幣罪。原審法院認被告事證明確，而予論罪科刑，固非無見，惟查原審法院誤
    認被告收集前揭偽造一千元紙幣十七張之時間，係九十一年三月二十三日晚上八
    時許，實有不合。被告上訴意旨仍飾詞否認犯罪，雖無可取，惟原審判決既有可
    議，自應由本院將原審判決撤銷改判。查又被告所犯意圖供行使之用而收集偽造
    之通用紙幣罪，其法定本刑為三年以上十年以下有期徒刑，且得併科五千元以下
    罰金，被告因一時貪念而罹此重典，其雖係意圖供行使之用而收集偽造之紙幣，
    惟觀其數量僅十七張，且未經使用即為警查獲，所生危害尚輕，如處以法定本刑
    毋寧過重，是其犯罪情狀在客觀上顯足以引起一般人之同情，確可憫恕，爰依刑
    法第五十九條之規定，酌量減輕其刑（原審判決適用刑法第五十九條規定酌量減
    輕其刑，檢察官未上訴）。本院審酌被告犯罪之動機、目的、手段，被告前曾受
    有期徒刑以上刑之宣告之品行（有臺灣臺中地方法院檢察署刑案資料查註紀錄表
    及臺灣高等法院被告全國前案紀錄表各一件在卷可稽），又收集藏放通用紙幣，
    有礙金融秩序，惟念乃被告收集上開偽鈔後，未經使用即為警查獲，其犯罪所生
    之損害尚輕，並犯罪後之態度等一切情狀，仍量處如主文第二項所示之刑，以示
    懲儆。末查，扣案偽造之一千元通用紙幣十七張，不問屬於犯人與否，應依刑法
    第二百條規定諭知沒收。
三、據上論結：應依刑事訴訟法第三百六十九條第一項前段、第三百六十四條、第二
    百九十九條第一項前段，刑法第一百九十六條第一項、第五十九條、第二百條，
    罰金罰鍰提高標準條例第一條前段，判決如主文。
本案經檢察官蔡秀男到庭執行職務。
中        華        民        國  九 十 一  年     十     月　　十五　  日
                                  臺灣高等法院臺中分院刑事第一庭
                                        審判長法  官　陳　紀　綱
                                              法  官　陳　登　源
                                              法  官　方　艤  駐
右正本證明與原本無異。
如不服本判決應於收受送達後十日內向本院提出上訴書狀，其未敘述上訴之理由者並
得於提起上訴後十日內向本院補提理由書（均須按他造當事人之人數附繕本）。
                                              書記官　江　玉　萍
中        華        民        國  九 十 一  年     十     月　　十六　  日
附錄本案論罪科刑法條：
中華民國刑法第一百九十六條第一項：
（行使收集或交付偽造變造通貨、幣券罪）
行使偽造、變造之通用貨幣、紙幣、銀行券，或意圖供行使之用而收集或
交付於人者，處三年以上十年以下有期徒刑，得併科五千元以下罰金。
附表：
編號  紙幣  號碼    數量（張）
一、  JL983720WA    二
二、  JL983763WA    三
三、  JL983766WA    一
四、  JL983767WA    一
五、  JL983768WA    一
六、  JL983762WA    四
七、  JL983764WA    二
八、  JL983719WA    二
九、  JL983718WA    一
                                                                        Ｆ
